臺灣臺北地方法院民事判決　　　　　　　　　　　九十二年度重訴字第一七五一號
　　原　　　告　甲○○
　　訴訟代理人　翁志明律師
　　被　　　告　丙○○
　　　　　　　　乙○○
　　　　　　　　丁○○
　　　　　　　　戊○○
　　共　　　同
　　訴訟代理人　黃勝文律師
　　　　　　　　李進成律師
右當事人間返還買賣價金事件，本院於民國九十三年三月十一日辯論終結，茲判決如
左：
    主  文
原告之訴及假執行之聲請均駁回。
訴訟費用由原告負擔。
    事  實  及  理  由
壹、原告主張：（一、二見起訴狀，三見審理卷第三六及五九頁，四、五見第五八頁
    至五九頁）
一、原告前於民國（下同）九十一年五月間，與被告丙○○、乙○○、丁○○、戊○○約定，由原告購買彼等所有之坐落於台北市士林區○○○路○段二四０巷之土
    地及房屋（下稱：本件房屋、本件土地），被告則負責會同房屋共有人陳清計與
    原告簽訂不動產買賣契約。嗣雙方於九十一年五月十七日簽約訂不動產買賣契約
    （下稱：本件契約），原告並依契約第三條交付新台幣（以下同）一千萬元予乙○○之代理人陳忠福，詎被告並未依約取得陳清計先生或其代理人於不動產買賣
    契約書上簽名，亦未依本件契約第四條提出所有權狀等產權移轉之證件，原告為
    完成未件契約簽訂，多次找尋被告等出面洽商後續事宜，惟被告等皆一再藉故拖
    延。
二、原告於九十一年十二月間，發現本件房地業於同年九月、十月間出賣他人並辦妥
    移轉登記，原告多次要求被告出面洽商，惟被告等一再避不出面。查被告既已將
    本件房地出賣他人並辦妥移轉登記，對原告即有不能依約給付之可能，且對契約
    後續履行，拒不配合辦理，原告雖委請律師發函解除雙方之合約，請求返還價款
    一千萬元，並依本件契約第九條規定加倍賠償，惟被告等皆不置理，。因二者合
    計金額過於龐大，原告先為一部訴求被告返還已收價款一千萬元。
三、查本件契約上並無陳清計之簽名，且被告從未將所有權狀、印鑑證明書等文件交
    付予原告，是其所辯，無非事後虛構。至雙方簽訂書面契約當時，本件房地遭查
    封（九十一年五月七日）乙節，因被告等並未告知原告，故為原告所不知，此由
    本件契約第三條第一款約定甲方代清償第一順位及第二順位借款，與一般房地買
    賣契約塗銷抵押借款之約定相同，而對查封部分卻隻字未提，即可得證。此外，
    被告警訊筆錄自稱：「．．．我們簽約時言明，買方應先行支付訂金新台幣．．
    ．其餘款項皆未償還處理藉故拖延，導致我的土地遭法院查封，因我擔心．．．
    」，足見被告主張因原告拖延付款致本件房地被查封，而非兩造簽約當時即已遭
    法院查封；果爾，則原告於簽約當時不知本件土地已遭查封之事實，至為明確。
四、被告雖辯稱警訊當時曾向原告請求按照契約履行。惟查原告警訊筆錄告訴日期為
    九十二年元月二十四日，而被告偵訊筆錄製作日期為九十二年二月十五日，原告
    亦未於九十二年二月十五日至警局，被告所辯並不可取。何況，當時被告等早將
    本件房地所有權移轉予第三人陳長盛，顯然已無從履行，是其所辯，縱或屬實，
    亦因其已非本件房地之所有權人，顯有給付不能之危險。更何況原告於九十二年
    委請律師發函後，被告皆無回應。果如被告所言本件契約之標的並非給付不能，
    則被告等應舉證證明其具履約能力、並處於隨時能履約之狀態。
五、本件係因被告取得一千萬元現金本票後，為恐原告發現本件土地業遭查封之事實
    ，即避不見面，原告因遍尋被告不著後，不得已對渠等提出刑事告訴及本件起訴
    ，且查原告住址自始即為臺北市○○街二二七巷三弄一八號三樓，從未變更，更
    證被告所辯無法找尋原告云云，純屬子虛。
六、本件違約金是否太高，請考慮依職權酌減。（第六三頁）
七、因而聲明：(1)被告應連帶返還原告一千萬元，及自本訴狀繕本送達翌日起（即九
    十二年十一月四日）至清償日止，按年息百分之五計算之利息。(2)訴訟費用由被
    告等連帶負擔。(3)請准供擔保宣告假執行。（見審理卷第五七頁）
貳、被告答辯：（一見審理卷第一八至一九頁，二至五見第六六至七０頁）
一、本件契約另一出賣人陳清計係被告戊○○母親，已於九十二年九月去世，並由戊○○繼承。但本件契約並未約定被告應負責取得陳清計或其代理人簽名之義務，
    原告以此主張被告違約，並無道理。此外，本件土地在訂約時已遭查封，原告亦
    明知此情，故雙方於本件契約第三條約定甲方（原告）應代償第一、二順位借款
    ；但原告僅支付訂約金一千萬元，對於應再給付之一千四百萬元，卻無力給付，
    並將被告所交付權狀、印鑑證明等文件交還被告。被告事後前去找原告洽商，亦
    不見人影。
二、本件契約中出賣人得沒收定金之約定：
    按本件契約書第九條約定，「本約簽訂後，倘甲方（即原告）不買或不按約定日
    期付款，經乙方定期催告仍不給付時．．．」，乙方（即被告）只要有要求原告
    於一定期間內履行其給付價金義務之意思表示，以對話或非對話之方式到達於原
    告，則所謂催告之行為，應認業已完成，原告若仍不履行，則被告即得依兩造間
    之約定「沒收既付價款全部」。
三、兩造間之買賣契約訂立於九十一年五月十七日，依據原告於九十二年元月二十四
    日社子派出所筆錄，原告稱：「我便自九十一年八月份起陸續找他們商討…直到
    今日（九十二年元月二十四日）找到他們後…要求他們退還該筆土地定金款一千
    萬元，但他們以契約到期為由，拒絕退還該筆定金款。」，又原告於台灣士林地
    方法院檢察署九十二年度偵字第二七二五號偵查案卷之九十二年四月四日偵查筆
    錄陳稱：「他有答應在陳清計那裡補印章，後來未補，所以我認為有問題，才沒
    有補足餘款。而且該土地產權有問題…」由原告前揭說詞，可知：
    (1)原告自認，五月十七日後，迄八月間，均對於應依約履行之義務不聞不問。
    (2)原告自認，基於陳清計未補印於契約書上，故而原告認為有權且不願給付其他
      應付之款項。
    (3)原告至遲於九十二年元月二十四日制作警局筆錄時，業已明顯表示不願再依契
      約履行其義務。
四、被告於原告表示不願購買後，以口頭催告原告仍應依約給付價金：
    原告於九十二年元月二十四日先至被告住處，聲稱要被告等人還款，然被告亦同
    樣要求原告除非確實履行給付價款之義務，否則不能任由原告說不算就不算。被
    告要求原告向警方提出告訴，遂有右述警訊筆錄製作；被告於派出所一再表明原
    告應依契約約定給付第一期價金，不能任意反悔，警員亦以本件僅屬於民事糾紛
    ，故而除努力勸和外，並未再要求被告等人製作筆錄。嗣後，台北市士林分局第
    三組則於九十二年二月十五日傳喚被告等人製作筆錄，當時被告四人之筆錄均記
    載：「該二筆土地…如甲○○還要購買該二筆土地，只要他在一定之期限內將款
    項繳清，我就不沒收違約金再將土地賣給他。」足以證明，被告等人均已明白表
    示，要求原告仍然應付清買賣價金，履行其義務。依本件契約第九條，買受人業
    已表示拒絕買受，出賣人自已無庸再予催告，即可發生「願將既付價款全部由乙
    方無條件沒收，抵作違約金」之效果。
五、又契約第四條約定：「乙方應於前條第一款付款時交付所有權狀…」原告並非無
    社會經驗之人，既已約明，則於給付一千萬前，焉有可能不同時取得所有權狀、
    印鑑證明等辦理過戶所必須之文件，此項義務，被告等確實業已履行，否則原告
    能於歷經將近三個月後不聞不問，顯然有違常理。
六、本件違約金是否太高，請考慮依職權酌減。（第六三頁）
七、因而聲明：(1)駁回原告之訴。(2)訴訟費用由原告負擔。(3)如受不利判決，請准供
    擔保免假執行。（見審理卷第一八頁）
、得心證理由：
一、雙方同意、不爭執事項：
    (1)原被告於九十一年五月十七日就本件房地與土地，簽約訂不動產買賣契約（即
      本件契約），原告並依契約第三條交付一千萬元予乙○○之代理人陳忠福。
    (2)右述契約另一出賣人陳清計（已於九十二年九月去世，並由戊○○繼承）尚未
      同意，亦未在其上簽名、用印。
    (3)本件土地早於九十一年五月七日已遭查封。
二、原告主張被告承諾負責取得陳清計或其代理人簽名於本件契約上；被告辯稱並不
    負有此一義務。經調查：
    (1)按，當事人主張有利於己之事實者，就其事實有舉證之責任，民事訴訟法第二
      百七十七條定有明文。再者，民法第二九二條規定：「數人負同一債務，而其
      給付不可分者，準用關於連帶債務之規定。」，第二百七十七條規定：「數人
      負同一債務，明示對於債權人各負全部給付之責任者，為連帶債務。無前項之
      明示時，連帶債務之成立，以法律有規定者為限。」。
    (2)本件契約載明買受人（甲方）為原告，出賣人（乙方）為丙○○、乙○○、丁○○、戊○○及「陳清計」，契約末雖然經原告與被告四人簽章，但是並無「
      陳清計」簽章，此有契約書影本一份可證（見原證一）。原告雖主張被告負責
      取得陳清計同意並在本件契約書簽名，但被告否認負有此一義務，原告迄未能
      舉證證明被告負有此一義務，故原告此部分主張並不可信。
    (3)「陳清計」既未同意本件買賣契約，則本件買賣契約是否仍完全有效，應視本
      件契約性質以決定之：
      關於買賣標的物，本件契約第一條明定土地部分係丙○○、乙○○、丁○○
        、戊○○各所有權四分之一，房屋部分則為丙○○、乙○○、丁○○、「陳
        清計」所有權各四分之一。足見買賣標的物係共有不動產，但未載明共有人
        間屬於何種契約義務。
      不過，本件契約第四條規定出賣人義務為「乙方應於前條第一款付款時交付
        所有權狀、
        關書表予指定之登記代理人．．．」，該條未將共有人給付義務分別規定，
        顯已合意將全體出賣人之給付義務當做「不可分之債」；依右述法條，全體
        出賣人屬於連帶債務人；此際，出賣人陳清計既然尚未同意契約內容，則買
        賣契約雙方之意思尚未合致，不能發生契約效力。
    由於本件契約賣方係「不可分之債」，在契約所定賣方五人均同意內容以前，本
    件契約仍不具備完整買賣契約之效力，原告所交付一千萬元即非買賣契約之價金
    ，亦無從發生「給付遲延」、「違約金」等情事。
三、本件契約尚未發生買賣效力，則原告基於違約金給付請求權提起本訴，一部請求
    被告連帶返還原告一千萬元，及自本訴狀繕本送達翌日起（即九十二年十一月四
    日）至清償日止，按年息百分之五計算之利息，於法不合，應予駁回。原告受敗
    訴判決，其假執行之聲請即失所依據，應併予駁回。
四、因本案事證已臻明確，雙方其餘主張陳述及所提之證據，均毋庸再予審酌，附此
    說明。
五、綜上所論，原告之訴為無理由，依民事訴訟法第七十八條，判決如主文。（一、
    二審訴訟費用係指法院所收取費用與送達費用，不含律師費等費用。）
中　　　華　　　民　　　國　　九十三　　年　　　三　　　月　　 十八 　　日
                                    民事第二庭法官    吳燁山
右為正本係照原本作成。
如對本判決不服，應於送達後廿日內，向本院提出上訴狀（應按對方人數提出影本，
免附郵票）。並按民事訴訟法第七十七條之十六、之十三、台灣高等法院九十二年八
月六日（九二）院田文公字第０三０二八號函（逾十萬元之部分，均提高十分之一之
裁判費）繳納上訴費；計算公式可自司法院網站之「民事事件新制徵收費用標準」閱
覽、下載。
民事訴訟法第三百九十二條：
  法院得宣告非經原告預供擔保，不得為假執行。
  法院得依聲請或依職權，宣告被告預供擔保，或將請求標的物提存而免為假執行。
  依前項規定預供擔保或提存而免為假執行，應於執行標的物拍定、變賣或物之交付
  前為之。
中　　　華　　　民　　　國　　九十三　　年　　　三　　　月　　 十八 　　日
                                            書記官    柯月英
